【裁判字號】    90,交易,154
【裁判日期】    900627
【裁判案由】    過失傷害
【裁判全文】
臺灣嘉義地方法院刑事判決                          九十年度交易字第一五四號
    公  訴  人  臺灣嘉義地方法院檢察署檢察官
    被      告  甲○○
    選任辯護人  吳紹雄律師
    被      告  丙○○
右列被告因過失傷害案件，經檢察官提起公訴（八十九年度偵字第六五五七號、九十
年度偵字第三八二號），本院判決如左：
    主  文
甲○○因過失傷害人，處拘役伍拾日，如易科罰金，以參佰元折算壹日。
丙○○因過失傷害人，處拘役拾伍玖日，如易科罰金，以參佰元折算壹日。
    事  實
一、甲○○於民國八十九年十月二十一日晚上六時四十五分許，駕駛車號３Ｋ─四一
    七二號自用小貨車，明知不得於橋樑處臨時停車，竟仍將車子停在嘉義縣東石鄉
    東石南橋橋上，且未在車後三十公尺處放置警示標誌，適丙○○駕駛車號ＦＰ─
    七八五○號自用小貨車自三江村往過溝方向（北往南）行駛至該橋樑時，亦疏未
    注意車前狀況予以減速慢行，始自後方斜撞甲○○所駕駛車輛之左後車角，導致
    甲○○受有左眼結膜異物之傷害，而丙○○則受有右髖關節脫臼、右手肘撕裂傷
    之傷害。甲○○於本件車禍發生後，在未被有偵查犯罪職權之機關或公務員查知
    其為犯人前，即主動向接獲報案前往現場處理之嘉義縣朴子分局龍崗派出所警員
    乙○○自首，進而接受本件裁判。
二、案經甲○○肇事後報警自首並訴由嘉義縣警察局朴子分局報請，暨丙○○訴請臺
    灣嘉義地方法院檢察署檢察官偵查起訴。
    理  由
一、訊據被告丙○○固坦承於右揭時地自後方撞擊被告甲○○所駕車輛之事實，惟辯
    稱：係被告甲○○違規於橋上停車，且未放置警示標誌，致其閃避不及始發生車
    禍云云；訊據被告甲○○則矢口否認有何過失行為，辯稱：其沒有過失，當時其
    以時速四十公里之速度行進，且有開後車燈，但因被告丙○○時速太快且欲超車
    ，始致兩車相撞云云。經查：被告二人在嘉義縣東石鄉東石南橋上發生車禍之撞
    擊處至停止處之距離合計僅二點四公尺，如被告甲○○在發生肇事事故時，車輛
    仍以每小時四十公里之車速行駛中，依一般駕駛經驗，當必在被撞擊之時立刻踩
    煞車，則該車輛停止之距離，依當時路面乾燥之情形下，如被告甲○○之車齡在
    三年以上時，其煞車距離應在九公尺左右，加上其係由被告丙○○由後面撞擊，
    其停止之車距應更遠，如其並未踩煞車，而無煞車痕跡時，該車輛之停止距離更
    應在九公尺之外，何以被告甲○○之車輛之被撞擊處與車輛停止處之距離僅為二
    點四公尺之距離，足徵被告甲○○所駕駛車號３Ｋ─四一七二號之自用小貨車，
    當時在嘉義縣東石鄉東石南橋橋上係呈靜止狀態，且從車禍現場照片觀之，被告
    甲○○所駕車輛緊靠橋邊，前後輪胎著地位置與方向與一般停止狀態之車輛無異
    ，若係於行駛中突然遭外力從後撞擊，必會斜置或滑行橋面，然現場卻無此痕跡
    ，足認被告甲○○所辯，純為卸責之詞，不足採信。又查當時橋上限速為時速五
    十公里，橋下限速為七十公里，業據證人乙○○即至現場處理之嘉義縣朴子分局
    龍崗派出所警員到庭證述明確，被告丙○○若有注意車前狀況，且未超速行駛，
    應有充分時間可做適當反應，此由其他車輛仍可順利從橋上行進，東石南橋上當
    時車流量並未因此癱瘓足以證之，此外，復有道路交通事故調查報告表、現場照
    片七張、財團法人天主教聖馬爾定醫院出具之診斷證明書一份附於警卷，及臺灣
    省立朴子醫院出具之診斷證明書一份附於偵查卷可稽，本件事證已臻明確。
二、按汽車駕駛時，駕駛人應注意車前狀況，並隨時採取必要之安全措施；又橋梁、
    隧道、圓環等處，不得臨時停車；停於路邊之車輛，在夜間無燈光設置或照明不
    清之道路，均應顯示停車燈光或反光標誌，道路交通安全規則第九十四條第三項
    、第一百十一條第一款、第一百十二條第十三款分別定有明文。查肇事路段之嘉
    義縣東石鄉東石南橋橋上限制時速五十公里，橋下限速為七十公里，業據證人乙○○即至現場處理之嘉義縣朴子分局龍崗派出所警員到庭證述明確，且被告二人
    均領有合格之駕駛執照，對上開規定應知之甚稔，其等駕駛車輛行經該處，自應
    注意上述道路交通安全規則之規定；而依卷附道路交通事故調查報告表之記載：
    當時雖為夜間、陰天，無照明，路面為柏油、乾燥、無缺陷，無障礙、視距良好
    ，並無使被告二人不能注意之情事，被告甲○○駕駛車輛無故於東石南橋橋上臨
    時停車，且亦未於距該車尾三十公尺處放置警示標誌，被告丙○○亦疏於注意遵
    速，又預見被告甲○○臨時停車於橋上，竟未減速行駛，以致肇事，被告二人顯
    有違上述道路交通安全規則而均有過失。本件經送鑑定結果亦同樣認定雙方均有
    過失，即「丙○○於夜間駕駛自用小貨車，未注意車前狀況，撞擊橋上停車，為
    肇事主因；甲○○駕駛自用小貨車，於橋上違規停車，且未放置警示反光標誌，
    影響行車安全，為肇事次因。」，此有臺灣省車輛行車事故覆議鑑定委員會於九
    十年四月十一日府覆議字第九○○四○八號函及所附覆議意見書一份附於偵查卷
    可稽。又被告二人均因本件車禍受傷，已如前述，則被告二人之過失行為與其二
    人之傷害結果間，均具有相當因果關係，亦屬明確。被告二人前開辯解，顯係諉
    責之詞，均不足採信。本件事證已臻明確，被告二人過失傷害犯行，均堪予認定
    。
三、核被告二人所為，均係犯刑法第二百八十四條第一項前段之過失傷害罪。查被告
    甲○○於本件車禍發生後，在未被有偵查犯罪職權之機關或公務員查知其為犯人
    前，即主動向接獲報案而前往現場處理之嘉義縣朴子分局龍崗派出所警員乙○○
    自首，進而接受本件裁判之事實，業據證人乙○○於本院審理時證述明確，符合
    自首之要件，應依刑法第六十二條前段之規定減輕其刑。又按告訴乃論之罪，除
    法律上有特別規定外，告訴人曾否拋棄告訴權，與其告訴之合法與否，不生影響
    （最高法院二十六年上字第一九○六號判例參照）。查被告丙○○雖曾於警訊時
    訊時表示不願對被告甲○○提出告訴（見警卷第二頁正面），然其於告訴期間內
    即於檢察官偵訊時明白表示欲對被告甲○○提出過失傷害之告訴，嗣並具狀提出
    告訴，有告訴狀一紙附於偵查卷可稽，依上說明，被告丙○○之告訴於法即無不
    合，附此敘明。爰分別審酌被告二人之過失程度之輕重、所造成之損害及犯後態
    度等一切情狀，分別量處如主文所示之刑，並諭知易科罰金之折算標準。
據上論斷，應依刑事訴訟法第二百九十九條第一項前段，刑法第二百八十四條第一項
前段、第六十二條前段、第四十一條第一項前段，罰金罰鍰提高標準條例第一條前段
、第二條，判決如主文。
本案經檢察官陳連發到庭執行職務
中      華      民      國    九十      年      六      月    二十七    日
                                臺灣嘉義地方法院刑事第二庭
                                        法  官  唐  淑  民
右正本證明與原本無異。
如不服本判決，應於判決送達後十日內向本院提出上訴狀( 應附繕本 )。
中      華      民      國    九十      年      七      月        三    日
                                        書記官  林  育  興
刑法第二百八十四條
因過失傷害人者，處六月以下有期徒刑、拘役或五百元以下罰金。致重傷者，處一年
以+三下有期徒刑、拘役或五百元下罰金。


司法院資訊處製作；財團法人民間司法改革基金會備份。
